臺灣新北地方法院刑事裁定　　　　　　 110年度聲字第3302號
聲明異議人
即　受刑人　李昀芳




上列聲明異議人即受刑人因竊盜等案件，對於臺灣新北地方檢察
署檢察官執行之指揮（民國110 年9 月30日新北檢錫癸110 執沒
4531字第1100089040號函），聲明異議，本院裁定如下：
    主  文
臺灣新北地方檢察署檢察官民國110 年9 月30日新北檢錫癸110
執沒4531字第1100089040號函所為執行指揮命令，應予撤銷。
    理  由
一、聲明異議意旨略以：聲明異議人即受刑人甲○○（下稱聲明
    異議人）因竊盜案件，經法院諭知沒收犯罪所得，臺灣新北
    地方檢察署（下稱新北地檢署）檢察官以110 年度執沒字第
    4531號執行沒收，每月僅酌留生活需求費用新臺幣（下同）
    3,000 元，然聲明異議人有攜子入監，除酌留聲明異議人之
    生活費用外，請一併酌留未成年子女之生活費用等語。
二、按受刑人或其法定代理人或配偶以檢察官執行之指揮為不當
    者，得向諭知該裁判之法院聲明異議；法院應就疑義或異議
    之聲明裁定之，刑事訴訟法第484 條、第486 條分別定有明
    文。次按罰金、罰鍰、沒收、沒入、追徵、追繳及抵償之裁
    判，應依檢察官之命令執行之；前條裁判之執行，準用執行
    民事裁判之規定；對於薪資或其他繼續性給付之債權所為強
    制執行，於債權人之債權額及強制執行費用額之範圍內，其
    效力及於扣押後應受及增加之給付；債務人對於第三人之債
    權，係維持債務人生活所必需者，不得為強制執行，刑事訴
    訟法第470 條第1 項前段、第471 條第1 項及強制執行法第
    115 條之1 第1 項、第122 條第2 項分別定有明文。強制執
    行法對於維持債務人生活客觀上所需者，非欲藉此而予債務
    人寬裕之生活，而係兼顧人權，認有酌留之必要，即使對於
    受刑人「維持生活客觀所需」之標準或有差別，此項規範之
    適用亦無例外，上開刑事訴訟法第471 條第1 項規定沒收裁
    判之執行「準用」執行民事裁判之規定，就保障受刑人獄中
    人權之意旨，維持受刑人於監獄生活中最低生活所需之規範
    目的而言，在此範圍內亦有準用。從而，檢察官對於具特殊
    原因或特殊醫療需求等因素之受刑人，就該受刑人勞作金、
    保管金及退休年金等財產指揮執行沒收時，除需兼顧受刑人
    在監執行生活所需，而依強制執行法相關規定意旨，酌留受
    刑人在監獄生活所需定額金錢外，仍應個別審酌有無再提高
    酌留生活需求費用之必要。
三、本院之判斷：
  ㈠聲明異議人因竊盜案件，經本院以109 年度審易字第2420號
    判決處有期徒刑6 月，並應沒收螺絲起子1 支及犯罪所得2,
    000 元，於110 年9 月8 日確定，嗣新北地檢署檢察官於11
    0 年度執沒字第4531號執行案件中，依前開確定判決所示沒
    收部分，以110 年9 月30日新北檢錫癸110 執沒4531字第11
    00089040號函指揮聲明異議人當時所在之法務部矯正署臺北
    女子看守所附設勒戒所，命於酌留聲明異議人每月生活需求
    費用3,000 元後，將餘款匯入上開檢察署等情，有該案判決
    、上開執行函文及本院被告前案紀錄表等在卷可稽。
  ㈡法務部矯正署前就「有關矯正機關收容人因受沒收、追徵犯
    罪所得或債權執行，需酌留生活需求費用」一事，於107 年
    6 月4 日以法矯署勤字第10705003180 號函說明：「二、近
    年來因物價指數變動，經再審酌矯正機關收容人購置日常生
    活用品、醫療藥品、飲食補給及其他相關費用等生活需求，
    兼以考量男女性均有其特有之需求差異面向，為避免適用標
    準不一，徒增歧異困擾，本署建議收容人每月生活需求費用
    金額標準為新臺幣3,000 元（不區分男女性別），以供各相
    關機關執行之參考。三、另，在上開金額標準之外，考量部
    分收容人仍具有特殊原因或其他醫療需求等因素，而有再提
    高酌留生活需求費用之必要，仍請檢察署、強制及行政執行
    機關依法個別審酌」等旨，其中該函文第三點既已明載：「
    考量部分收容人仍具有特殊原因或其他醫療需求等因素，而
    有再提高酌留生活需求費用之必要，仍請檢察署、強制及行
    政執行機關依法個別審酌」之旨，足認該函所建議之受刑人
    每月生活需求費用金額標準3,000 元，僅屬供檢察署、強制
    或行政執行機關參酌，檢察官於執行時仍應就個案情狀，審
    酌受刑人是否具有特殊原因或其他醫療需求等因素，而有再
    提高酌留生活需求費用之必要。
  ㈢聲明異議人於110 年1 月9 日產子，現攜子入監，其攜入子
    女生活所需飲食、物品原則均由聲明異議人自行負擔等情，
    有本院公務電話紀錄、法務部矯正署臺北女子看守所110 年
    11月9 日北女所戒字第11060006590 號函在卷可查，是聲明
    異議人除自身以外，尚有未成年子女1 名需其撫養照顧，生
    活所需費用勢必較獨身一人者為高，檢察官未及審酌此情，
    僅依通常一般情形每月酌留3,000 元予聲明異議人作為日常
    生活需求費用，自難謂妥適。
四、綜上所述，新北地檢署檢察官於110 年9 月30日以新北檢錫
    癸110 執沒4531字第1100089040號函所為執行指揮命令，未
    能顧及聲明異議人攜子入監之個人因素，所為指揮執行即有
    未妥，聲明異議人所為聲明異議，為有理由，爰將新北地檢
    署檢察官110 年9 月30日以新北檢錫癸110 執沒4531字第11
    00089040號函所為執行指揮命令予以撤銷，由檢察官依本案
    異議人之個別情狀及生活需求，更為適法之執行指揮。
據上論斷，應依刑事訴訟法第486條，裁定如主文。
中    華    民    國   110    年    11    月    16    日
                  刑事第十六庭  法  官  黃志中
上列正本證明與原本無異。
如不服本裁定，應於裁定送達後五日內敘明抗告理由，向本院提
出抗告狀。
                                書記官  田世杰
中    華    民    國   110    年    11    月    16    日